【裁判字號】    97,小上,65
【裁判日期】    970422
【裁判案由】    返還不當得利
【裁判全文】
臺灣臺北地方法院民事裁定              97年度小上字第65號
上  訴  人  甲○○
被 上 訴人  乙○○
上列當事人間請求返還不當得利事件，上訴人對於中華民國97年
2月13日本院臺北簡易庭96年度北小字第6231號第一審小額民事
判決，提起上訴，本院裁定如下：
    主   文
上訴駁回。
第二審訴訟費用新台幣壹仟伍佰元由上訴人負擔。
    理   由
一、按對於小額程序第一審裁判之上訴，非以其違背法令為理由
    ，不得為之；其上訴狀內應記載上訴理由，表明下列各款事
    項：一原判決所違背之法令及其具體內容，二依訴訟資料可
    認為原判決有違背法令之具體事實，民事訴訟法第436 條之
    24第2 項、第436 條之25分別定有明文。次按，判決不適用
    法規或適用不當者，為違背法令；又判決法院之組織不合法
    者、依法律或裁判應迴避之法官參與裁判者、法院於權限之
    有無辨別不當或違背專屬管轄之規定者、當事人於訴訟未經
    合法代理者、違背言詞辯論公開之規定者，其判決當然為違
    背法令，同法第468 條、第469 條第1 款至第5 款定之甚明
    ，此依該法第436 條之32第2 項規定，並為小額事件之上訴
    程序準用之。據此，實務乃認：當事人依民事訴訟法第436
    條之32第2 項準用第468 條規定以第一審判決有不適用法規
    或適用法規不當為上訴理由時，其上訴狀或理由書應有具體
    之指摘，並揭示該法規之條項或其內容，若係成文法以外之
    法則，應揭示該法則之旨趣，倘為司法院解釋或本院之判例
    ，則應揭示該判解之字號或其內容，如依民事訴訟法第436
    條之32第2 項準用第469 條第1 款至第5 款事由提起第二審
    上訴者，其上訴狀或理由書應揭示合於該條款之事實，上訴
    狀或理由書如未依此項方法表明者，即難認為已對第一審判
    決之違背法令有具體之指摘，其上訴自難認為合法（最高法
    院71年台上字第314 號裁判意旨參照）。
二、本件上訴意旨略以：被上訴人非律師，且伊亦無委任律師之
    相關作為，兩造自無成立委任契約，上訴人給付之新台幣3
    萬元並非諮詢費，被上訴人自成立不當得利。上訴人未告知
    其不具本國律師資格，卻起草本國律師也不懂內容之委任函
    草稿，亦未告知上訴人如何在離婚案件中保護上訴人之權利
    義務，被上訴人不僅未獲委任，亦未盡諮詢之說明義務，其
    收取費用顯然不當得利等事實，並請求傳訊證人陳家祥，證
    明被上訴人確曾向上訴人收取3萬元等語。
三、經查，本件上訴人對於小額程序之第一審判決提起上訴，惟
    核其上訴理由狀所載內容，就原審法官取捨證據、認定事實
    之職權行使，並未指摘其為不當，亦未具體說明原審有何不
    適用法規或適用法規不當之情形，並揭示該法規之條項或其
    內容，及合於民事訴訟法第469 條所列各款之事實，自難認
    對該判決之如何違背法令已有具體之指摘，揆諸前揭說明，
    應認其上訴為不合法，應予駁回。
四、本件訴訟費用額，確定為如主文第二項所示。
五、據上論結，本件上訴為不合法。爰依民事訴訟法第436條之
    32第1項、第2項、第444條第1項前段、第436條之19第1項、
    第95條、第78條，裁定如主文。
中    華    民    國    97    年    4     月    22    日
                 民事第五庭    審判長法  官  薛中興
                                     法  官  陶亞琴
                                     法  官  吳佳薇
以上正本係照原本作成。
本判決不得上訴。
中    華    民    國    97    年    4     月    22    日
                                      書記官  許博為


司法院資訊處製作；財團法人民間司法改革基金會備份。
